【裁判字號】    88,訴,1633
【裁判日期】    890929
【裁判案由】    毒品危害防制條例
【裁判全文】
臺灣高雄地方法院刑事判決                        八十八年度訴字第一六三三號
    公  訴  人  臺灣高雄地方法院檢察署檢察官
    被      告  丙○○
                乙○○
   共      同
   指定辯護人  本院公設辯護人  甲○○
右列被告因違反毒品危害防制條例案件，經檢察官提起公訴（八十八年度偵字第五一
九號），本院判決如左：
    主  文
丙○○轉讓第二級毒品，未遂，累犯，處有期徒刑壹年。
乙○○無罪。
扣案之安非他命壹小包（淨重零‧捌公克），含有安非他命無法與之析離之空夾鍊
袋伍包、球狀玻璃製吸食器壹支、吸管貳支均沒收銷燬。
    事  實
一、丙○○於民國八十四年間犯竊盜罪，為本院判處有期徒刑六月，於八十五年十月
    三日執行完畢，猶不知悔改，因於八十七年十二月間向綽號「阿弟」之王成三的
    女朋友借得王成三所有號碼為0000000000＃二二之呼叫器一只，做為
    己用。於八十七年十二月二十四日二十二時五分，丙○○接收自許耀文以號碼為
    0000000之電話之訊息，並以該電話與許耀文聯絡，許耀文於電話中向丙
    ○○稱：要買「甜的」（按即安非他命），希望丙○○能夠為其調取等語，丙○
    ○當時因並無持有毒品，無法販售毒品與許耀文，惟仍應允幫許耀文調貨。後思
    及因曾與乙○○（另為無罪判決）共同施用毒品，認乙○○可能持有安非他命，
    又以電話聯絡許耀文，基於轉讓毒品之犯意，向許耀文表示可幫助其調取到毒品
    暫時解癮，並與許耀文約定以「阿弟是王成三」為口信，於同日二十二時二十分
    許，將身著黑色西裝、黑色褲子與黑色皮鞋，騎一輛茉綠色車號為ＪＴＶ─二一
    一號重型機車在高雄縣鳳山市○○○路六七七巷麥當勞店前與許耀文見面。丙○
    ○隨後立即至乙○○高雄縣鳳山市○○○路五八三巷十七之一號住處，確定乙○
    ○持有毒品，就將乙○○以機車載往前揭約定處，途中並向乙○○要求將持有之
    毒品予其朋友解癮吸用，乙○○以要自己施用為由拒絕丙○○之要求。嗣於八十
    八年十二月二十三時十分許，在前揭約定地點麥當勞店前，為員警查獲而未得逞
    ，當場並自乙○○處扣得安非他命一小包（淨重○‧三八公克）、空夾鍊袋五包
    、球狀玻璃製吸食器一支、吸管兩支。
二、案經高雄市政府警察局前鎮分局報請臺灣高雄地方法院檢察署檢察官偵查起訴。
    理  由
壹、被告丙○○有罪部分：
  一、訊據被告丙○○矢口否認犯有何轉讓毒品之犯行，辯稱：伊只是到約定地點告
      訴對方沒有毒品云云。惟查：被告丙○○欲調取毒品轉讓之事實，亦據被告丙
      ○○於警訊中自承：伊於八十七年十二月二十四日二十二時五分許有收到00
      00000號電話號碼與伊聯絡，問伊有沒有「甜的」，伊表示沒有，但可幫
      其調貨，並於八十七年十二月二十四日二十二時十二分又傳呼，伊表示有貨，
      並與對方約定於十分鐘後，在高雄縣鳳山市○○○路六七七巷麥當勞店前，雙
      方以「阿弟是王成三」為口信，伊將穿黑色西裝、黑色褲子與黑色皮鞋，騎一
      輛重型機車茉綠色車號為ＪＴＶ─二一一號之機車至約定地點等語明確，於審
      理中復坦承：伊確實有告訴乙○○伊朋友要解癮，查獲當時伊確穿黑色的衣服
      等語確實。核與證人許耀文於警訊中證稱：「我分別於八十七年十二月二十四
      日二十二時五分及二十二時十二分在前鎮所旁的一家商店借用電話（電話為八
      二一─○○○○號）以0000000000代號二二的呼叫器聯絡一名綽號
      『阿弟』的販賣者，結果過了一會兒，一位自稱是綽號「阿弟」的朋友回覆與
      我聯絡，我就告訴他說要找綽號『阿弟』，他就問我找『阿弟』有何事，我就
      告訴他說，我要買『甜的』，他就跟我說綽號『阿弟』不在，而呼叫器放在他
      那裏，並告訴我說他可以幫我向朋友借調安非他命賣我，問我要買多少，我就
      告訴他說我要買五千元的安非他命，然後我們於半小時後在高雄縣鳳山市五甲
      賓館旁的麥當勞交易，且對方告訴我說他是身穿黑色西裝褲、黑色皮鞋、騎一
      部藍色金贏家重機車，且要我們到達麥當勞時再以000000000＃二二
      的呼叫器與他聯絡，我與警方於八十七年十二月二十四日二十二時五十七分，
      在高雄縣鳳山市○○○路六七七巷口旁的檳榔攤借用電話（0000000）
扣0000000000代號二二再與綽號『阿弟』的朋友聯絡，過了一會兒
      綽號「阿弟」的朋友就回電說再十分鐘與朋友到達麥當勞了，‧‧‧‧。」等
      語，有關雙方相約情形、被告丙○○被查獲時的服飾穿著等情節一致。被告丙
      ○○要求被告乙○○轉讓毒品之經過，亦據被告乙○○於審理中證稱：當天是
      被告丙○○到伊家之後，兩人再到外面，伊想去外面施用毒品，是被告丙○○
      主動載伊出去，而行進中被告丙○○告訴伊，他的朋友需要毒品解癮等語無訛
      。足證被告丙○○欲要求被告乙○○提供所持有的毒品予友人施用。參以被告
      丙○○聯絡的經過均與證人許耀文證述之情節相符，被告丙○○苟欲僅是告訴
      對方沒有毒品，儘可利用原來聯絡用的電話號碼向對方回覆即可，今竟邀同被
      告乙○○到達現場，且身穿約定的服裝，顯有欲利用被告乙○○所持有的毒品
      轉讓予他人施用之意甚明。被告丙○○所辯純屬卸責之詞，不足採信。被告丙
      ○○既以轉讓毒品之犯意與許文耀約定轉讓地點及相關識別之特徵，又確定被
      告乙○○確持有毒品而載往約定地點，事後雖因被告乙○○拒絕轉讓，且為警
      查獲而未得逞，所為已達著手實施構成要件行為之程度。是被告丙○○所辯均
      不足採，此外復有所扣安非他命一小包（淨重○‧三八公克）、空夾鍊袋五包
      、球狀玻璃製吸食器一支、吸管兩支足資佐證，被告丙○○之犯行堪以認定。
  二、核被告丙○○所為，係犯毒品危害防制條例第八條第四項、第二項之轉讓毒品
      未遂罪。公訴意旨雖以被告丙○○係販賣第二級毒品安非他命，而按毒品危害
      防制條例第四條第二項之罪起訴。惟訊據被告丙○○堅決否認犯有何販賣毒品
      之犯行，經查：被告丙○○僅是為許耀文解癮，業據被告乙○○於審理中供述
      ：被告丙○○載伊前往約定地點時，行進間，被告丙○○告訴伊，他的朋友需
      要毒品解癮等語明確，已如前述，參以被告丙○○身上並未扣得毒品，又偕同
      身上只有攜帶少量毒品的乙○○，原本即不足做為交易之用。被告乙○○所供
      被告丙○○只是欲轉讓少量之毒品暫時供人解癮等情較符常理，應堪採信。是
      被告丙○○之行為只能依轉讓毒品罪論處，檢察官所引用之法條容有未洽，其
      起訴法條應予變更。被告乙○○既無意與被告丙○○共同轉讓毒品，則被告二
      人間並無犯意聯絡，行為分擔之事實，不能以共同正犯論處，檢察官論以共同
    正犯，亦有未洽，均附此敘明。被告丙○○於八十四年間犯竊盜罪，為本院判
      處有期徒刑六月，於八十五年十月三日執行完畢，有臺灣高等法院被告全國前
      案紀錄表在卷可稽，被告丙○○前受有期徒刑執行完畢，於五年以內再犯本件
      最重本刑為有期徒刑以上之罪，為累犯，應均依刑法第四十七條規定加重其刑
      。又被告丙○○為轉讓毒品予許耀文，先找到乙○○，並載至約定地點，欲藉
      由持有毒品之被告乙○○之應允，而將毒品轉讓與他人，所為已達於可隨時為
      轉讓行為的著手程度，其雖已著手轉讓行為之實施，惟未生轉讓毒品之結果，
      為未遂犯，爰依刑法第二十六條前段之規定，按既遂犯之刑度減輕其刑。被告
      丙○○上開刑之加重及減輕應依刑法第七十一條第一項之規定先加後減之。爰
      審酌被告丙○○犯罪之手段、所生危害、犯罪後否認犯行，態度不佳等一切情
      狀，量處如主文所示之刑，以資懲儆。扣案安非他命一小包（淨重○‧三八公
      克），確屬第二級毒品安非他命晶體，另空夾鍊袋五包、球狀玻璃製吸食器一
      支、吸管兩支均含有安非他命且與之無法析離，有高雄醫學院附設中和紀念醫
      院檢驗報告單四紙附卷足稽，均應依毒品危害防制條例第十八條第一項之規定
      宣告沒收。
貳、被告乙○○無罪部分：
  一、公訴意旨略以：被告乙○○與被告丙○○基於營利之共同概括犯意，自不詳時
      間起，連續在高雄市不定地點販賣第二級毒品安非他命予不特定人，因認被告
      乙○○涉有違反毒品危害防制條例第四條第二項之販賣安非他命罪嫌。
  二、公訴人認被告乙○○涉有上開罪嫌，無非以被告乙○○被查獲時，自其身上扣
      得安非他命及吸食器等物為其論據，惟按按犯罪事實應依證據認定之，無證據
      不得推定其犯罪事實，刑事訴訟法第一百五十四條定有明文。又認定不利於被
      告之事實，須依積極證據，苟積極證據不足為不利於被告事實之認定時，即應
      為被告有利之認定，更不必有何有利之證據，最高法院三十年上字第八一六號
      著有判例可資參照。訊據被告乙○○坦認持有毒品之事實，惟堅詞否認犯有何
      販賣毒品之犯行，辯稱：所扣得之毒品都是伊自己要施用，並沒有販賣的意思
      等語。經查：本件被告丙○○欲轉讓毒品之事實，原僅有被告丙○○與許耀文
      以電話聯絡轉讓方式，與被告乙○○無涉，此據證人許耀文於警訊中陳稱皆係
      與被告丙○○以電話聯絡約定之時間與地點，直至查獲時始見到被告乙○○等
      情綦詳，是被告乙○○既無任何參與犯行行為足供查證，其是否確有參與犯行
      已有疑義。況被告乙○○當場被扣得安非他命一小包（淨重○‧三八公克）、
      空夾鍊袋五包、球狀玻璃製吸食器一支、吸管兩支等物，所攜帶毒品之量稀少
      ，並有吸食之工具，顯屬為自行吸食之用，被告乙○○所辯僅是供自己施用而
      持有毒品等語，符合常理，應足採信。綜據上述，依前揭判例意旨，尚難認被
      告乙○○有為公訴人起訴所指之販賣毒品犯行，是本案自不能僅憑被告乙○○
      持有毒品之行為，即推定被告參與犯行，此外，本院復查無其他積極證據足認
      被告有被訴犯行，是本案不能證明被告犯罪，爰為無罪之諭知。
  三、又按刑法上所謂吸收犯，係指一罪所規定之構成要件，為他罪構成要件所包括
      ，因而發生吸收關係者而言，如意圖供自己施用而持有毒品，進而施用，則其
      持有之低度行為，當然為高度之施用行為所吸收，不另論以持有毒品罪，惟如
      施用毒品者，另以其他犯意而持有毒品，其持有毒品與施用毒品間即無高低度
      行為之關係可言，自不生吸收犯之問題（最高法院八十四年度臺非字第四五八
      號判決參照）。本件被告乙○○係因施用毒品而持有毒品，業據被告乙○○於
      警訊及偵審中均堅詞不移，且經查證屬實，已如前述，是被告乙○○並非因販
      賣毒品或轉讓毒品而持有毒品，故即使起訴書論以被告乙○○販賣毒品罪，亦
      不當然對持有毒品犯行亦加以起訴，況被告乙○○已認定並無販賣或轉讓毒品
      之犯行，更不能認因販賣或轉讓毒品而持有上開毒品，是本件爰未就被告乙○
      ○另論以持有毒品罪，併此敘明。
據上論斷，應依刑事訴訟法第二百九十九條第一項前段、第三百零一條第一項、第三
百條，毒品危害防制條例第八條第二項、第十八條第一項，刑法第十一條、第二十六
條前段、第四十七條、第七十一條第一項，判決如主文。
中      華      民      國    八十九    年      九      月    二十九    日
                              臺灣高雄地方法院刑事第三庭
                                  法  官    古振暉
右正本證明與原本無異。
如不服本判決，應於判決送達後十日內，向本院提出上訴狀。
                                   書記官    馮欽鳳
中    華    民    國      八十九      年      十      月      三      日
附錄本案論罪科刑法條全文：
毒品危害防制條例第八條第二項：轉讓第二級毒品者，處六月以上五年以下有期徒刑
                              ，得併科新臺幣七十萬元以下罰金。


司法院資訊處製作；財團法人民間司法改革基金會備份。
